臺灣士林地方法院民事判決　　　　　　　 96年度訴字第849號
原　　　告　乙○○
訴訟代理人　甲○○
被　　　告　丙○○
上列當事人間請求清償借款事件，本院於民國96年10月9 日言詞
辯論終結，判決如下：
    主      文
被告應給付原告新臺幣壹拾柒萬捌仟捌佰捌拾玖元，及自民國九
十六年六月十二日起至清償日止，按年息百分之五計算之利息。
原告其餘之訴駁回。
訴訟費用由被告負擔百分之三十五，餘由原告負擔。
本判決第一項得假執行。
原告其餘假執行之聲請駁回。
    事實及理由
一、按言詞辯論期日，當事人之一造不到場者，得依到場當事人
    之聲請，由其一造辯論而為判決，民事訴訟法第385 條第1
    項前段定有明文。本件被告未於言辯期日到庭，核無民事訴
    訟法第386 條所定各款之事由，爰依原告聲請由其一造辯論
    而為判決。
二、原告起訴主張：被告丙○○於民國95年5 月8 日上午8 時許
    ，騎乘車牌號碼EHM-673 號輕型機車，沿臺北市○○區○○
    路1 段由北往南方向行駛，行經該路87巷之無號誌交叉路口
    時，其機車前方不慎擦撞由東往西違規穿越道路之原告乙○
    ○，至原告倒地受傷，造成右側下肢脛骨開放性骨折、右側
    鎖骨骨折及頭皮撕裂等傷害。因其受有上開傷害，致支出醫
    療費用37,628元（不含重複提出單據部分）、看護費334,80
    0 元、交通費2,605 元、鑑定費3,000 元，而訴外人即原告
    之子甲○○因陪伴原告就醫無法工作，則受有薪資收入減少
    9, 300元等損害，且原告歷經此車禍後，就鬱鬱寡歡、害怕
    出門，生活品質變差，經常身體不適，被告應賠償原告精神
    慰撫金25萬元。為此，依據侵權行為之法律關係，訴請被告
    給付等語，而聲明求為判決：(一)被告應給付原告55萬元，及
    自起訴狀繕本送達之翌日起至清償日止，按年利率5 ％計算
    之利息。(二)前項判決請准供擔保宣告假執行。至被告則未到
    庭陳述，亦未提出準備書狀為何聲明或答辯。
三、查被告於95年5 月8 日上午8 時許，騎乘車牌號碼EHM-673
    號輕型機車，沿臺北市○○區○○路1 段由北往南方向行駛
    ，行經該路87巷之無號誌交叉路口時，其機車前方不慎擦撞
    由東往西違規穿越道路之原告乙○○，至原告倒地受傷，造
    成右側下肢脛骨開放性骨折、右側鎖骨骨折及頭皮撕裂之傷
    害，及原告支出所主張之醫療、看護、交通、鑑定費用等情
    ，業經原告提出診斷證明書、病歷紀錄、醫院收據、掛號單
    、藥袋、統一發票、計程車收據、臺北市車輛行車事故鑑定
    委員會各項收入收據、免用統一發票收據、計程車收據、估
    價單、看護費證明書等為證，並經本院調取台灣士林地方法
    院檢察署95年度發查字第924 號、95年度他字第3490號、96
    偵字第513 號（以下稱513 號卷）、本院96年度士調字第18
    8 號卷宗，核屬相符，而被告經於相當時期受合法之通知，
    惟未於言詞辯論期日到庭陳述，亦未提出書狀為何聲明或答
    辯，依據民事訴訟法第280 條第3 項、第1 項之規定，應視
    為已有自認，自應認原告主張為真實。
四、茲原告主張依據侵權行為法律關係，請求被告給付損害賠償
    ，本院判斷如下：
  (一)按「因故意或過失，不法侵害他人之權利者，負損害賠償責
    任。」；「不法侵害他人之身體或健康者，對於被害人因此
    喪失或減少勞動能力或增加生活上之需要時，應負損害賠償
    責任。」；「不法侵害他人之身體或健康者，被害人雖非財
    產上之損害，亦得請求賠償相當之金額。」，民法第184 條
    第1 項前段、第193 條第1 項、第195 條第1 項前段分別定
    有明文。又按「汽車、機車或其他非依軌道行駛之動力車輛
    ，在使用中加損害於他人者，駕駛人應賠償因此所生之損害
    。」，民法第191 條之2 前段亦有明文。而「負損害賠償責
    任者，除法律另有規定或契約另有訂定外，應回復他方損害
    發生前之原狀。」；「第一項情形，債權人得請求支付回復
    原狀所必要之費用，以代回復原狀。」；「損害賠償，除法
    律另有規定或契約另有訂定外，應以填補債權人所受損害及
    所失利益為限。依通常情形，或依已定之計劃、設備或其他
    特別情事，可得預期之利益，視為所失利益。」，民法第21
    3 條第1 項、第3 項及第216 條第1 項亦有規定。本件被告
    確有於原告所指上開時、地，因駕車過失撞擊原告，而致原
    告受傷之事實，依據上揭規定，自應對原告因此所受損害，
    負侵權行為損害賠償責任。
  (二)次按損害賠償之債，以有損害之發生及有責任原因之事實，
    並二者之間，有相當因果關係為成立要件。故原告所主張損
    害賠償之債，如不合於此項成立要件者，即難謂有損害賠償
    請求權存在（最高法院48年度台上字第481 號判例意旨參照
    ）。至所謂相當因果關係，係以行為人之行為所造成之客觀
    存在事實，依經驗法則，可認通常均可能發生同樣損害之結
    果而言；如有此同一條件存在，通常不必皆發生此損害之結
    果，則該條件與結果並不相當，即無相當因果關係；不能僅
    以行為人就其行為有故意過失，即認該行為與損害間有相當
    因果關係（最高法院90年度台上字第772 號判決意旨參照）
    。是侵權行為損害賠償請求權人得向侵權行為人請求之範圍
    ，必以所受損害，與責任原因事實間，依其情形均可發生同
    樣之損害，而為回復原狀所必要者，始堪肯認在得請求賠償
    之列。
  (三)原告所主張被告應賠償之損害，應視其與原因事實間是否具
    備相當因果關係為斷。本院就其主張各項數額金錢依法得否
    請求給付加以判斷，認為：
  1.關於醫療費用部份：原告提出臺北榮民總醫院醫療費用明細
    收據、台北市立關渡醫院醫療費用收據，及員山榮民醫院伙
    食費用收據為證部份（96年度交附民字第106 號卷宗第4 頁
    以下，該案卷以下稱106 號卷），經予合計結果，總額為37
    ,628 元 ，其中包含開具證書費合計為420 元，即除證書費
    外，原告實際支出醫療費用為37,208元，此部分應為必要之
    支出，至證明書係原告為主張權利所為之支出，非回復原狀
    之必要費用，即非在得請求賠償之範圍。又原告另提出統一
    發票為證部分，除其中購買鈣片、輪椅、馬桶椅、洗澡椅、
    三多力維骨力、輪椅餐桌、助行器、腳墊、藥品、消毒紗布
    、消毒棉棒、透氣膠帶之支出共8,030 元部分，參照診斷證
    明書（本院卷第43頁）所載，應認為係必要費用外，其餘發
    票，或未列品名而無法確認與受傷回復原狀有關，或為現代
    人通常之食物或用品，無證據可證明乃因受上開傷害所特別
    需用者，均不能認為係因本件事故受傷，而需支出購買之物
    ，則原告此部分得請求被告給付之數額，為醫療費用37,2
    08元、醫療用品費用8,030 元。
  2.關於看護費部分：原告因受上開傷害，而於住院期間聘僱專
    人看護，業據提出看護費收據為證（本院卷第50頁以下），
    支出金額為334,800 元。參酌其所受前述傷害，確會導致行
    動及自理生活上之困難，即於其住院期間，有聘僱專人看護
    之必要，且經實際支出，應得請求被告賠償此部分損害，是
    此部分原告得請求之數額為334,800 元。
  3.關於就醫交通費部分：原告主張因就醫支出計程車車資總額
    為2,605 元，已據其提出計程車資收據（106 號卷第36頁以
    下、本院卷第19頁以下）為證，而原告因系爭事故受有右側
    下肢脛骨開放性骨折，必致行動上之不便，有搭乘計程車就
    醫之必要，故堪認此部分確為必要之支出，其請求給付自屬
    有據。
  4.關於甲○○薪資收入減少部分：系爭事故乃致原告受傷，固
    得請求損害賠償，然與其子甲○○無涉，且權利義務主體各
    別，自無由許其將所稱9,300 元薪資損失，列為自己所受損
    害而求償之餘地。
  5.關於鑑定費部分：原告雖確有支出系爭事故肇事責任鑑定之
    鑑定費3,000 元，然此核為其在刑事偵查程序中，為提出告
    訴所為之支出，乃為行使刑事告訴權而支出之費用，非因被
    告侵權行為所當然發生，且與所受傷害之得請求回復之原狀
    無關，自非在得請求賠償之列。
  6.關於精神慰撫金部分：按慰藉金之賠償須以人格權遭遇侵害
    ，使精神上受有痛苦為必要，其核給之標準固與財產上損害
    之計算不同，然非不可斟酌雙方身分資力與加害程度，及其
    他各種情形核定相當之數額（最高法院51年台上字第223 號
    判例意旨參照）。本件原告因遭原告駕車撞及致受有前載傷
    害，其身體受傷，精神必感痛苦，茲審酌被告過失態樣、原
    告受傷程度，及原告名下無不動產、車輛，95年度受給付之
    收入總額為52,712元，被告名下則無任何資產或申報之收入
    ，有稅務電子閘門財產所得調件明細附卷可稽（本院卷第57
    頁以下），另原告之學歷為大學肄業，乃海軍上士退伍之榮
    民，曾任公司警衛，有榮譽國民證（本院卷第53頁）可參，
    被告則為國中畢業，有戶籍謄本附在偵查卷內可按等情狀，
    認被告應賠償原告之慰撫金數額以20萬元為適當，原告主張
    逾此之數額，不能認為可取。
    綜上，原告得主張因被告侵權行所受損害，而請求賠償之數
    額為582,643 元（37208+8030+2605+334800+200000 ＝5826
    43）。
  (四)按損害之發生或擴大，被害人與有過失者，法院得減輕賠償
    金額或免除之，為民法第217 條第1 項所明定，此項規定之
    目的在謀求加害人與被害人間之公平性，倘受害人於事故之
    發生亦有過失時，由加害人負全部賠償責任，未免失之過苛
    ，是以賦予法院得不待當事人之主張，減輕其賠償金或免除
    之職權。本件系爭事故之發生，乃肇因於被告違反道路交通
    安全規則第93條第1 項第2 款、第44條第1項 第3 款，而疏
    未注意車前狀況，又未做好隨時停車之準備，即被告固有過
    失，已如前述。然依據事故現場之現場圖繪製情形及各當事
    人在刑事案件中所為供陳，可知原告亦有違反道路交通安全
    規則第134 條第1 項第3 款規定，在不得穿越道路之處擅自
    闖越以致發生系爭事故之過失，此同為臺北市車輛行車事故
    鑑定委員會鑑定意見所是認（513 號卷第16頁以下），本院
    審酌上開兩造各自過失之情狀，認被告亦為與有過失，其與
    被告應負擔之過失責任則各為60％、40％，依據前開規定，
    自應按比例減輕被告之賠償責任，而經此核減後，被告應賠
    償原告之數額為23,3058 元（582643x40 ％＝233057.2，因
    我國現行流通貨幣最低面額為1 元，故不滿1 元以1 元計算
    ）。
  (五)第按強制汽車責任保險給付種類有三，即傷害醫療費用給付
    、殘廢給付及死亡給付。而死亡給付，其受益人為受害人之
    繼承人；保險人依強制汽車責任保險法規定給付之保險金，
    視為加害人或被保險人損害賠償金額之一部分，加害人或被
    保險人受賠償請求時，得扣減之，94年2 月5 日修正強制汽
    車責任保險法第25條、第10條第2 款、第30條分別定有明文
    。原告因受此事故之傷害，已經受領汽車強制責任保險金額
    54,169元，此強制汽車責任保險給付理算明細表1 紙附卷足
    憑，依據上揭規定，應自其得向被告請求給付之數額中扣除
    ，則經此扣除後，原告尚得請求被告給付之數額為178,889
    元（000000-00000＝178889）。
  (六)末按民法第213 條第2 項所謂因回復原狀而應給付金錢者，
    如所侵害者為金錢，則應返還金錢暨如所侵害者為取得利益
    之物，則於返還原物外更應給付金錢抵償其可得利益，始克
    回復原狀是。我民法明定身體、健康之傷害，應為金錢賠償
    （民法第193 條、第195 條第1 項前段）此即民法第213 條
    第1 項所謂法律另有規定，自無適用同條規定之餘地（最高
    法院56年度台上字第1863號判例意旨參照），即以身體被傷
    害而請求金錢賠償者，固不得依民法第213 條第2 項請求就
    該金錢加給利息，惟侵權行為人支付該金錢遲延時，被害人
    非不得依民法第233 條第1 項規定請求法定利息（最高法院
    70年度台上字第689 號判例意旨參照）。本此，上開原告得
    請求被告賠償之金錢損害，依據民法第213 條第2 項及第20
    3 條規定，得自受侵害時起請求被告加計法定利息給付。而
    非財產上損害部分，被告已經原告以此訴訟請求後，迄今未
    付，應負遲延責任，原告依據民法第229 條第2 項、第233
    條第1 項及第203 條規定，得請求按法定利率計付遲延利息
    ，是原告就上開得請求給付之178,889 元，併請求自起訴狀
    繕本送達翌日即96年6 月12日起至清償日止，按年息5 ％計
    算之利息，為無不合，至逾此所為請求，則屬無據。
五、從而，原告主張依據侵權行為損害賠償之法律關係，訴請被
    告給付55萬元，應認於178,889 元，及自96年6 月12日起至
    清償日止，按年息5 ％計算之利息範圍內，為有理由，應予
    准許，超逾部分則為無裡由，應予駁回。
六、本判決命被告給付之數額未逾50萬元，依據民事訴訟法第38
    9 條第1 項第5 款規定，應由本院依職權宣告假執行。至原
    告其餘請求為不能准許部分，因其訴既經駁回，所為假執行
    之聲請亦失所附麗，應併予駁回之。而原告其餘主張，經本
    院審酌後，認均於本件之判斷無影響，於茲不贅。
七、據上論結，原告之訴為一部有理由、一部無理由，依民事訴
    訟法第385 條第1 項前段、第79條判決如主文。
中　　華　　民　　國　　96　　年　　10　　月　　23　　日
                  民事第一庭  法  官  蕭錫証
以上正本證明與原本無異。
如對本判決上訴，須於判決送達後20日內向本院提出上訴狀。
中　　華　　民　　國　　96　　年　　10　　月　　29　　日
                              書記官  林立原
